【裁判字號】    96,訴,598
【裁判日期】    980218
【裁判案由】    損害賠償
【裁判全文】
臺灣屏東地方法院民事判決               96年度訴字第598號
原      告  乙○○
被      告  戊○○○
被      告  甲○○
被      告  丙○○
前列三人共同
兼訴訟代理  丁○○
人
前列四人共同
訴訟代理人  己○○
上列當事人間請求損害賠償事件，經本院刑事庭以96年度附民字
第66號裁定移送前來，本院於民國98年2 月4 日言詞辯論終結，
判決如下：
    主  文
被告應連帶給付原告新臺幣壹拾壹萬伍仟柒佰柒拾玖元，及自民
國九十六年五月四日起至清償日止，按年息百分之五計算之利息
。
原告其餘之訴駁回。
訴訟費用由被告連帶負擔十分之一，餘由原告負擔。
本判決得假執行
原告其餘假執行之聲請駁回。
    事實及理由
一、原告主張：
（一）被告戊○○○在屏東縣屏東市○○里○○街與華二街口擺
    設攤位賣菜，戊○○○及其女即被告丁○○於民國（下同）
    9 月29日15時30分至18時許先後與隔鄰魚販即原告乙○○因
    攤位界線問題發生爭執，戊○○○乃撥打電話呼叫被告丙○○（戊○○○之子）等人駕車於當日18十30分許到場，竟與
    一起到場之被告甲○○及2 名年籍不詳之成年男子基於共同
    傷害犯意之聯絡，先由丙○○出手毆打原告臉部，隨即由戊○○○、丁○○、甲○○及該2 名年籍不詳之男子以徒手或
    持鋼管參加毆打，致原告受有頭部外傷併流鼻血、左臉淤傷
    之傷害。被告丙○○、甲○○隨後分別基於恐嚇犯意，甲○○對其揚言「不准打手機報警，否則打死你」，丙○○揚言
    「先打死他再說」等語，均使原告心生畏怖。案經原告訴警
    報請台灣屏東地方法院檢察署檢察官偵結，向本院聲請簡易
    判決處刑，由本院以96年度簡字第572 號判處被告共同傷害
    及丙○○、甲○○恐嚇有罪，嗣經上訴，亦經本院以96年度
    上字第275 號上訴駁回確定在案。
（二）被告等上開不法之行為，致原告受有損害，原告依侵權行
    為之法律關係，自得訴請被告連帶賠償下列項目之金額：1
    、魚貨損失新台幣（下同）15,000元。2 、看護工資4,000
    元。3 、計程車資6 次來回4,800 元。4 、醫療費用8,779
    元。5 、營業額損失：2 天為4,000 元。6 、精神慰撫金
    1,000,000元。
（三）以上有原告提出之台灣屏東地方法院檢察署檢察官聲請簡
    易判決處刑書乙份、診斷證明書2 份、醫藥費收據8 份等為
    證。並聲明：1 、被告應連帶給付原告1,036,579 元，及自
    起訴狀繕本送達翌日起至清償日止按年息百分之5 計算之利
    息。2、原告願供擔保請准宣告假執行。
二、被告抗辯：被告等均否認有本件刑事判決所載之事實。只有
    被告丙○○與原告發生肢體上之爭執。對於原告請求賠償之
    項目及金額，除醫藥費不爭執外，其餘部分之請求，被告認
    為：1 、魚貨損失：事件發生當時，接近打烊（黃昏市場）
    時間，原告之營業攤架及販售貨品未有頃倒、毀損，未留置
    現場致有腐壞，且無進貨單據，無法證明進貨金額及損失金
    額。2 、看護工資：原告在醫院時間18點5 小時，看護為其
    配偶，受傷程度不致須全程看護照顧。3 、計程車資：沒有
    開立收據，受傷程度不致須以計程車接送。4 、營業損：原
    告稱每日進貨金額35,000元，每日營業利潤2,000 元，不符
    比例原則。5 、精神賠償：被告不同意原告提出ＣＤ錄音，
    做為精神傷害之物證，被告反可提出原告對被告丁○○子女
    及個人名譽。為此，聲明：原告之訴及假執行聲請駁回。
三、本院之判斷：
（一）原告主張之上開事實，業經原告訴由屏東縣警察局屏東分
    局報請台灣屏東地方法院檢察署檢察官偵結，向本院聲請簡
    易判決處刑，由本院以96年度簡字第572 號判處被告共同傷
    害及丙○○、甲○○恐嚇有罪，嗣經上訴，亦經本院以96年
    度上字第275 號上訴駁回確定在案，有原告提出之診斷證明
    書、醫藥費收據及上開聲請簡易判決處刑書、本院判決影本
    等為證，並經本院調取該刑事卷宗（含警、偵卷）核閱屬實
    。被告雖指稱本院96年度上字第275 號刑事判決理由內所載
   「 告訴人乙○○指稱被告甲○○腿有刺青而經本院勘驗並無
    其事」，因而不服該判決；惟查該判決就此已經說明「此係
    乙○○倒地時所見，是否係他人所有，即非無可疑，此部分
    自無足為被告甲○○有利證據之認定。」。足見被告等係空
    言否認原告主張之事實，並未舉證證明，以實其說。從而，
    應認原告之主張為可採。
（二）按數人共同不法侵害他人之權利者，連帶負損害賠償責任
    。不能知其中孰為加害人者，亦同。不法侵害他人之身體或
    健康者，對於被害人因此喪失或減少勞動能力或增加生活上
    之需要時，應負損害賠償責任。不法侵害他人之身體、健康
    、名譽、自由、信用、隱私、貞操，或不法侵害其他人格法
    益而情節重大者，被害人雖非財產上之損害，亦得請求賠償
    相當之金額，民法第185 條第1 項、第193 條第、第195 條
    第1 項前段定有明文。
（三）被告等共同傷害原告，侵害原告權益，原告自得依上述法
    條規定請求損害賠償。本件之爭點為原告請求被告損害之項
    目及金額是否適當？茲分別審酌如下：
 1、醫藥費用：原告主張醫藥費用共計87,79 元，有其提出醫療
    費用單據影本8 張可證，並為被告所不爭執，堪信真實，應
    准認列。
 2、看護費用：原告因本件之受傷，於95年9 月29日下午6 時59
    分急診進住財團法人屏東基督教醫院，觀察至同月30日下午
    1 時10分出院之事實，有原告提出之該院診斷證明書為證，
    並為被告所不爭執。被告雖辯稱看護者為其配偶，受傷程度
    不致須全程看護照顧云云；惟原告頭部外傷，急診入院觀察
    ，顯見情況嚴重，則原告之妻全程看護照顧，自屬情理上之
    必然。次按親屬代為照顧被害人之起居，固係出於親情，但
    親屬看護所付出之勞力，並非不能評價為金錢，只因兩者身
    份關係密切而免除支付義務，此種親屬基於身份關係之恩惠
    ，自不能加惠於加害人，故應衡量及比照僱用專人看護情形
    ，認為被害人受有相當親屬看護費之損害，得向加害人請求
    賠償。（參見最高法院89年度台上字第1749號判決意旨）。
    本件原告受傷，於95年9 月29日下午6 時59分急診進住財團
    法人屏東基督教醫院，觀察至同月30日下午1 時10分出院，
    期間為1天半（未足2天），原告請求1天之看護費以2,000元
    計算，尚符目前醫院看護行情，則原告請求在3,000 元範圍
    內，應屬適當。
 3、計程車資：原告稱赴醫計程車資6 次來回4,800 元；惟查就
    醫非必以計程車為交通工具，且原告亦自承並無收據，無法
    舉證（見卷第40頁），故此部分之車資請求，尚難准許。
 4、營業額損失：原告主張其每天營業利得約為2,000 元，2 天
    （住院期間）營業額損失4,000 元。經查被告已於本院97年
    7 月30日審理中對於原告主張之每天營業損失2,000 元，並
    不爭執（見卷第66頁），次查被告雖辯稱原告告稱每日進貨
    金額35,000元，每日營業利潤不只2,000 元，不符比例原則
    云云；然查若如被告所稱，則原告每日營業利潤當在2,000
    元以上。故原告主張2 天營業額損失4,000 元，應准認列。
 5、魚貨損失：原告主張未當時未賣完之魚貨損壞為15,000元；
    然據原告自承：「我太太有將剩餘魚貨放在保麗龍內保鮮」
    等語（見卷第65頁），顯見未賣完之魚貨並未因此而受到損
    壞，何況未賣完之魚貨是否價值15,000元，原告亦未能舉證
    證明，此部分之請求，即非有據。
 6、精神慰撫金：原告因本件不法侵害，受有前述傷害，又遭被
    告丙○○、甲○○恐嚇，身心受創至深，原告請求被告賠償
    慰撫金，於法自無不合。查原告現年44歲，在黃昏市場賣魚
    ，月入約6 萬元，其妻從事保險業，有1 子2 女，分別就讀
    高中、國中、國小，有一棟平房、二筆農地，面積三分多。
    被告戊○○○年58歲，擺攤賣菜，月入2 萬至2 萬2 千元，
    有土地二筆，約45坪，向銀行貸款中，夫中度肢障。被告丙○○年37歲，以賣菜維生，月入約3 萬元，有自小貨車2 部
    、機車乙部，無不動產，妻家管，子女3 人，分別就讀高中
    、國小、幼稚園。被告曾雅芳，年35歲，無不動產，有1 女
    ，就讀國小。被告甲○○年37歲，從事養殖業，有農地約2
    甲，向銀行貸款中，收入不定。上情各為兩造所自陳。本院
    審酌兩造之身份、經濟、地位及家況等情狀，並參酌兩造稅
    務電子閘門財產所得調件明細表，認原告請求賠償慰撫金10
    萬元，尚屬相當，逾此範圍之請求，為無理由，應予駁回。
（四）綜上所述，本件原告依侵權行為之法律關係，請求被告連
    帶給付之金額合計115,779 元（8,779+3,000+4,000+100,00
    0=115,779） ，及自起訴狀繕本送達翌日（96年5 月4 日）
    起至清償日止按年息百分之5 計算之利息，為有理由，應予
    准許，逾此範圍之請求，非有理由，應予駁回。
四、本件原告勝訴部分，所命給付之金額未逾50萬元，爰依民事
    訴訟法第389 條第1 項第5 款之規定，依職權宣告假執行，
    原告陳明願供擔保請准宣告假執行，即無必要。
五、本件事證已臻明確，兩造其餘攻擊防禦方法及舉證，核於判
    決結果無影響，爰不逐一論述，併予敘明。
六、結論：原告之訴為一部有理由，一部無理由，依民事訴訟法
    第79條、第85條第2 項、第389 條第1 項第5 款，判決如主
    文。
中    華    民    國    98    年    2     月    18    日
                  民事第二庭    法  官   胡晏彰
以上正本係照原本作成。
如對判決上訴，須於判決送達後廿日內向本院提出上訴狀，其未
表明上訴理由者，應於提出上訴後二十日內向本院補提理由書狀
（均須按他造當事人之人數附繕本）。
中    華    民    國    98    年    2     月    18    日
                                 書記官  郭松菊


司法院資訊處製作；財團法人民間司法改革基金會備份。
